【裁判字號】    89,上易,566
【裁判日期】    890525
【裁判案由】    詐欺
【裁判全文】
臺灣高等法院高雄分院刑事判決                    八十九年度上易字第五六六號
    上  訴  人  台灣高雄地方法院檢察署檢察官
    被      告  甲○
右上訴人因被告詐欺案件，不服台灣高雄地方法院八十八年度易字第四二八六號中華
民國八十九年三月一日第一審判決（起訴案號：台灣高雄地方法院檢察署八十八年度
偵字第一三○三二號），提起上訴，本院判決如左：
    主  文
上訴駁回。
    理  由
一、公訴意旨如附件起訴書所載。
二、按犯罪事實應依證據認定之，無證據不得推定其犯罪事實，刑事訴訟法第一百五
    十四條定有明文，又刑法第三百卅九條第一項詐欺取財罪之成立，須行為人主觀
    上有為自己或第三人不法所有之意圖，客觀上係以詐術使人將本人或第三人之物
    交付為構成要件，而所謂以詐術使人交付財物，必須行為人確有施用詐術，被詐
    欺人因其詐術陷於錯誤，而交付財物之因果連索，若其並未施用詐術，或所用方
    法不能認為詐術，或不致使人陷於錯誤，即不構成該罪。（最高法院四十六年度
    台上字第二六○號判例參照）
三、公訴人認被告甲○涉犯刑法第三百三十九條第一項詐欺罪嫌，係以證人即告訴人
    乙○○之指述及卷附支票一紙、本票三紙，資為論據。惟訊據被告堅詞否認有上
    開犯行，辯稱其係為承包高雄市政府工務局養護工程處「八十五年度沿海二、三
    路拓寬綠化工程」，而向乙○○借款，詎其種植之樹木大量死亡，因而成本提高
    ，復無法請領工程款，致週轉不靈，並非故意詐欺等語。
四、經查被告所辯，業據被告提出高雄市政府工務局養護工程處工程契約及支付貨款
    之簽收單、收據為證，且證人邱振祥證稱：被告確實包到養工處的工程，工程雖
    做完，但因未如期完工，被罰了五、六十萬元，且所種的樹死的很多，契約上規
    定要種活的等語，足徵被告所辯非虛，雖告訴人指稱被告於八十四年借款，應與
    八十五年養工處之工程無關，惟據告訴人乙○○在偵查中所稱：「他說他手頭緊
    ，他第一次借五萬元，口頭講，沒有開票，說借一個月，一個月後就還了，後來
    就一次借二、三十萬，一開始並未開票，後來金額大，我才叫他開票，他說他包
    工程需週轉」、「（問：為何借他？）我與他是高中同學」等語，另在原審審理
    中陳稱：「有時說工程要用，有時說急用」等語，於本院陳稱「是從八十四年六
    月開始向我借五萬、十萬，但都沒有還清，因為是高中同學，我相信他，所以才
    繼續借給他，是到八十五年六月才累積到一百廿五萬元，他並沒有說借錢要去標
    工程，他說要急用，事後他無法還錢，我去找他，他才說要拿標工程的錢還我」
    、「其中有卅萬元借款，係於八十六年六月彰化花壇的人向被告要錢時，曾稱如
    未拿出卅萬元，將揍被告，我乃向妹妹借卅萬元幫忙被告排解」等語云云，足證
    告訴人借錢與被告周轉時已明知被告之經濟狀況非佳，而於其他債權人向被告追
    討債務時，告訴人亦甚而基於好心借款幫忙被告解決困境，實難認被告於借款時
    有施用詐術，再參以被告借款後，於八十七、八十八年間，曾分次償還借款，此
    有對帳單附偵查卷可稽，而告訴人亦稱被告已清償卅四萬元在案，雖被告事後承
    諾以工程款清償而未能如期履約，亦應屬債務不履行之民事糾紛，縱被告於告訴
    人追討借款時，曾承諾如未清償願負詐欺之責，惟其是否犯罪，仍應就其行為是
    否合乎詐欺罪之犯罪構成要件為斷，綜上各情，被告於借款時既難認有施用詐術
    情形，自非得以事後承包工程問題，致無法如期清償借款，而推認其於借款之初
    即蓄意不法、施用詐術。此外復查無其他積極證據足證被告有詐欺犯行，被告犯
    罪尚屬不能證明，原審因而為被告無罪之諭知，核無違誤，公訴人應告訴人之請
    上訴指摘原判決不當，為無理由，應予以駁回。
據上論斷，應依刑事訴訟法第三百六十八條，判決如主文。
本案經檢察官林應華到庭執行職務。
中    華    民    國     八十九     年       五       月     二十五     日
                              臺灣高等法院高雄分院刑事第五庭
                                  審判長法官  吳水木
                                        法官  洪慶鐘
                                        法官  惠光霞
右正本證明與原本無異。
不得上訴。
                                      書記官  林永富
中    華    民    國     八十九     年       五       月    二十九      日
                                                                        Ｇ


司法院資訊處製作；財團法人民間司法改革基金會備份。
